【裁判字號】    97,訴,646
【裁判日期】    980305
【裁判案由】    違反槍砲彈藥刀械管制條例
【裁判全文】
臺灣苗栗地方法院刑事判決               97年度訴字第646號
公  訴  人  臺灣苗栗地方法院檢察署檢察官
被      告  丙○○
                      3號
                    （現另案在臺灣雲林第二監獄執行）
指定辯護人  陳呈雲律師
上列被告因違反槍砲彈藥刀械管制條例案件，經檢察官提起公訴
（96年度偵字第5527號、97年度偵緝字第44號），本院判決如下
：
    主  文
丙○○共同未經許可，持有可發射子彈具有殺傷力之槍枝，累犯
，處有期徒刑年壹月，併科罰金新臺幣貳萬元，罰金如易服勞
役，以新臺幣壹仟元折算壹日。扣案之可發射子彈具有殺傷力之
土製霰彈槍（槍枝管制編號：0000000000號）壹把及12GAUGE 制
式霰彈貳拾玖顆，均沒收。
    事  實
一、丙○○前於民國89年間，因2 次施用毒品犯行，先後經臺灣
    高等法院臺中分院以89年度上易字第810 號、90年度上易字
    第175 號判處有期徒刑9 月、10月確定，並接續執行，於93
    年9 月21日縮短刑期假釋出監。惟於假釋付保護管束期間之
    93年間，因施用毒品案件，經臺灣臺中地方法院93年度易字
    第2730號判處有期徒刑7 月確定；又於94年間，因妨害兵役
    及違反毒品危害防制條例案件，經臺灣臺中地方法院以94年
    度沙簡字第624 號、94年度訴字第3535號分別判處有期徒刑
    3 月、8 月、6 月，嗣經定應執行刑為有期徒刑1 年3 月確
    定；而上開假釋因而撤銷，所餘殘刑4 月16日與前揭3 次犯
    行之刑期接續執行，再於96年2 月8 日縮短刑期假釋出監，
    假釋付保護管束期間至96年9 月11日，惟其又於假釋期間之
    犯施用毒品罪，經臺灣臺中地方法院以96年度易字第2563號
    判處有期徒刑8 月確定（此部分於97年3 月20日始入監執行
    ），而前開假釋並於96年8 月24日撤銷，本應執行殘刑，惟
    因中華民國96年度罪犯減刑條例於96年7 月16日施行，經臺
    灣臺中地方法院就其尚未執行完畢罪（即臺灣臺中地方法院
    93 年 度易字第2730號所判處之有期徒刑7 月、94年度沙簡
    字第624 號判處之有期徒刑3 月、94年度訴字第3535號判處
    之有期徒刑8 月、6 月），於96年9 月18日以96年度聲減字
    第5114號裁定減刑2 分之1 ，其於93年間所犯之施用毒品案
    件，經裁定減為3 月又15日，其於94年間所犯之罪，經裁定
    減刑後定應執行刑為有期徒刑7 月又15日確定，因減刑後應
    執行之刑期合計共11月，而丙○○於96年2 月8 日假釋出監
    前實際在監執行之刑期為1 年2 月1 日，已逾減刑後應執行
    之刑期，故已執行完畢而無殘刑需執行。
二、緣乙○○（業經臺灣高等法院臺中分院以97年度上訴字第14
    02號判處有期徒刑8 年在案）因積欠綽號「豬腳」之真實姓
    名年籍不詳成年男子金錢，而該綽號「豬腳」之成年男子又
    欠梁博榕新臺幣（下同）20萬元之債務，乃要求乙○○代為
    清償，乙○○因而與梁博榕約定於96年10月23日下午談判上
    開債務。乙○○因恐談判時梁博榕攜帶槍械對其不利，乃向
    丁○○（業經本院以96年度訴字第871 號判處有期徒刑6 年
    6 月，併科罰金新臺幣4 萬元確定）借槍，丁○○亦告知梁
    博榕應會攜帶槍械防身，允諾出借槍、彈以利乙○○自保及
    炫耀其相挺之意，雙方並約定於96年10月23日下午4 時許，
    在臺中縣大甲鎮○○路1200號「愛情海酒店」見面。丁○○
    因此先交代甲○○（業經臺灣高等法院臺中分院以97年度訴
    字第1402號判處應執行有期徒刑5 年，併科罰金新臺幣3萬
    元在案）將其於96年6 、7 月間某日，受寄代藏之具有殺傷
    力之土製霰彈槍1 把（槍枝管制編號：0000000000號）及
    12GAUGE 制式霰彈45顆取出。乙○○遂夥同謝博任（業經臺
    灣高等法院臺中分院以97年度訴字第1402號判處有期徒刑5
    年6 月確定）前往「愛情海酒店」與丁○○見面，乙○○先
    向丁○○借得殺傷力不足之空氣手槍1 把（槍枝管制編號：
    桃警鑑0000000000號），並插於腰間後，再向丁○○借用其
    所有車牌號碼9321-SH 號自用小客車，丁○○乃連絡丙○○
    將先前借予丙○○使用之車牌號碼93 21-SH號自用小客車開
    至上開「愛情海酒店」交予乙○○，乙○○並搭載丙○○、
    謝博任先行前往苑裡，而丁○○則駕駛另一部車牌號碼5633
    - ND號白色自用小客車，搭載攜帶上開具有殺傷力之土製霰
    彈槍1 把及12GAUGE 制式霰彈45顆之甲○○、戊○○（待其
    到庭後再行審結）及不知情之鄭義豐（丁○○之胞弟）前往
    苗栗縣苑裡鎮龍德家商附近，丁○○、甲○○、戊○○同意
    將該霰彈槍、彈出借給乙○○作為處理債務防身之用，並由
    甲○○依丁○○指示將該具有殺傷力之土製霰彈槍1 把及45
    顆12GAUGE 制式霰彈連同槍袋交予與乙○○同具未經許可持
    有可發射子彈具殺傷力霰彈槍、彈犯意聯絡之丙○○，再由
    丙○○轉交給乙○○，乙○○將之藏放於身上，而乙○○先
    前借得之殺傷力不足之空氣槍則交予丙○○，丙○○則再交
    予謝博任，由其藏放在駕駛座腳踏板上，另丁○○則駕駛車
    輛搭載戊○○、甲○○、鄭義豐先行返回愛情海酒店。
三、乙○○在借得上開空氣槍與霰彈槍各1 把（霰彈槍內已經裝
    置4 顆霰彈，另41顆放置槍袋內）後，於當天下午5 、6 時
    許，駕駛9321-SH 號自用小客車，搭載丙○○、謝博任，前
    往與梁博榕約定之苗栗縣苑裡鎮○○路新發加油站（原約定
    在臺中縣大甲鎮幼獅工業區見面），到達後，乙○○攜帶藏
    放在身上之上述土製霰彈槍、彈與丙○○下車前往梁博榕所
    駕駛之車牌號碼ZZ-4285 號租自用小客車上（車上放置梁博
    榕所持有無殺傷力之空氣槍1 把及另1 把不詳之槍械），當
    時梁博榕車上已有張宏銘坐在右前座，乙○○與丙○○則坐
    在後座，後來梁博榕又叫丙○○下車，丙○○即返回謝博任
    所駕駛之9321- SH號自用小客車，並跟隨在梁博榕駕駛之車
    輛後面。途中，梁博榕遇見其不知情之友人余嘉興，乃叫余
    嘉興上車坐於乙○○左方後，繼續行駛，於同日下午6 時10
    分許，車輛行駛至苗栗縣苑裡鎮福田里福坑橋上時，梁博榕
    即停車與乙○○進行談判，而余嘉興認與其無關，先下車站
    在車旁等候，另謝博任所駕駛之9321-SH 號自用小客車亦隨
    之停在後方，因乙○○僅攜帶約6 、7 萬元現金處理債務，
    引發梁博榕不滿，進而與後座之乙○○發生肢體衝突，梁博
    榕（經本院以97年度易字第607 號判處有期徒刑3 月確定）
    並持上開無殺傷力之空氣槍毆打乙○○，隨後即持該把槍枝
    下車前往停在後方由謝博任駕駛之自用小客車旁要求謝博任
    、丙○○下車，且對車子射擊一槍。此時站在車旁之余嘉興
    從車窗玻璃看到乙○○拿出1 把長霰彈槍爬出車外，余嘉興
    為顧全生命安危，開始往前跑，梁博榕聽聞有人喊乙○○帶
    槍，回頭查看發覺乙○○攜帶槍枝正自車輛右後方爬出，竟
    持槍對乙○○射擊，乙○○因而受有右眼前房出血、右側上
    眼瞼表皮撕裂傷2.5 公分等傷害。謝博任見梁博榕對乙○○
    開槍，竟趁梁博榕回頭背向伊之際，拿取置於駕駛座腳踏板
    上之殺傷力不足之空氣槍（槍枝管制編號：桃警鑑00000000
    00號），以左手手臂勒住梁博榕脖子，右手持該空氣槍對梁
    博榕頭部方式，近距離對梁博榕頭部射擊3 槍、背部射擊1
    槍，致梁博榕頭部、背部受有槍傷，乙○○亦持上開霰彈槍
    先對空發射1 槍以隔開梁博榕與謝博任之拉扯，再朝梁博榕
    射擊1 槍，導致梁博榕手臂受有多處槍傷，梁博榕即與余嘉
    興、張宏銘逃離現場，並送醫救治。乙○○亦因頭、眼、手
    部等多處受傷，旋由謝博任駕駛9321- SH號自用小客車搭載
    乙○○、丙○○離開現場，並以電話與丁○○聯絡，約於同
    日晚間8 時許，在臺中縣大甲鎮○○道某廢五金廠見面，交
    還借用之槍、彈，丁○○遂開車搭載戊○○、甲○○依約到
    達該處，乙○○則將借來之上開霰彈槍、彈與空氣槍裝於原
    袋內一起由丙○○交還搭乘丁○○駕駛自小客車之甲○○，
    丙○○並先行離去，謝博任即駕車搭載乙○○就醫，丁○○
    則駕車搭載戊○○、甲○○返回「愛情海酒店」，並由甲○○將歸還之上述槍械藏放在「愛情海酒店」二樓倉庫後方之
    電氣房內。
四、嗣經警循線於96年11月4 日凌晨2 時許，在臺中市○○路兒
    童公園旁，拘捕乙○○到案；而於同日下午5 時50分許，謝
    博任因另涉毒品案件，經臺灣臺中地方法院檢察署檢察官偵
    辦後予以拘捕到案；於96年11月4 日下午4 時40分許，在臺
    中縣大甲鎮○○路與育英路口，拘捕甲○○到案並於同日晚
    上9 時50分許，經甲○○帶同警方前往臺中縣大甲鎮○○路
    1200號「愛情海酒店」二樓倉庫後方之電氣房內，起獲甲○○受託寄藏之上述土製霰彈槍1 把（槍枝管制編號：000000
    0000號）、空氣槍2 支（含上述管制編號桃警鑑0000000000
    號之空氣槍，另1 支之槍枝管制編號為桃警鑑0000000000號
    ，經鑑定後均不具殺傷力）、改造手槍1 支（槍枝管制編號
    ：0000000000號，經鑑定不具殺傷力）、12GAUGE 制式霰彈
    43顆、瓦斯鋼瓶2 個及鋼珠8 顆等物。
五、案經苗栗縣警察局通霄分局報請臺灣苗栗地方法院檢察署檢
    察官偵查起訴。
    理  由
壹、證據能力部分：
    按被告以外之人於審判外之言詞或書面陳述，除法律有規定
    者外，不得作為證據，刑事訴訟法第159 條第1 項固定有明
    文。惟被告以外之人於審判外之陳述，雖不符第159 條之 1
    至第159 條之4之 規定，而經當事人於審判程序同意作為證
    據，法院審酌該言詞陳述或書面陳述作成時之情況，認為適
    當者，亦得為證據；當事人、代理人或辯護人於法院調查證
    據時，知有第159 條第1 項不得為證據之情形，而未於言詞
    辯論終結前聲明異議者，視為有前項之同意，同法第159 條
    之5 定有明文。查本案於本院準備程序時，檢察官、被告丙○○及其辯護人，就本院下列所引被告以外之人於審判外之
    言詞或書面陳述均同意作為證據，且迄至本院審理調查證據
    時亦未爭執上開證據之證據能力，本院審酌該等言詞陳述或
    書面陳述作成時之情況，並無非法取得等不適當之情形，且
    經本院於審判期日依法踐行調查證據程序，依前揭規定，自
    有證據能力。
貳、實體部分：
一、上揭事實，業據被告丙○○於偵查、本院審理時坦承不諱（
    見97年度偵緝字第44號偵查卷第39-41 頁、本院卷(二)第179-
    181 頁），核與證人丁○○於偵查中；證人甲○○於偵查、
    本院審理時；證人乙○○於警詢時所述相符（見97年度偵緝
    字第44號偵查卷第41-42 、63頁、本院卷第74、76、80、84
    頁、97年度偵字第5527號偵查卷第38-40 頁），並有扣案之
    空氣槍（槍枝管制編號：桃警鑑0000000000號）、土製霰彈
    槍（管制編號0000000000號）各1 把及12GAUGE 制式霰彈43
    顆足資佐證，而扣案之土製霰彈槍1 把（槍枝管制編號：00
    00000000號）及霰彈43顆經內政部警政署刑事警察局鑑定結
    果，認扣案土製霰彈槍係土造轉輪霰彈槍，擊發功能正常，
    可供擊發12GAUGE 制式霰彈使用，認具有殺傷力；扣案之霰
    彈43發，認均係12 GAUGE制式霰彈，採樣14顆試射，均可擊
    發，認具殺傷力，有內政部警政署96年12月10日刑鑑字第09
    6017560 號槍彈鑑定書（見97年度偵緝字第44號偵查卷第90
    -93 頁）在卷可稽。綜上事證，足認被告丙○○之自白與事
    實相符，足堪採信，本案事證已臻明確，被告丙○○犯行堪
    以認定，自應依法論科。
二、查扣案之可發射子彈具有殺傷力之土製霰彈槍1 把、12GAUG
    E 制式霰彈43顆，分別係屬槍砲彈藥刀械管制條例第4 條第
    1 項第1 款、第2 款所稱之其他可供發射子彈具有殺傷力之
    槍砲、上開槍砲所使用之制式子彈，依據同條例第5條 之規
    定，非經主管機關許可，均不得持有。核被告丙○○所為，
    係犯槍砲彈藥刀械管制條例第8 條第4 項之未經許可持有可
    發射子彈具有殺傷力之槍枝罪、同條例第12條第4 項之未經
    許可持有子彈罪。被告丙○○與乙○○間就上開犯行，有犯
    意聯絡及行為分擔，均為共同正犯。被告丙○○於同一時、
    地，未經許可持有上開土製霰彈槍、12GAUGE 制式霰彈，係
    一行為同時觸犯數罪名，為想像競合犯，應從一重論以槍砲
    彈藥刀械管制條例第8 條第4 項之未經許可持有其他可發射
    子彈具有殺傷力之槍枝罪。又被告丙○○前有如事實欄一所
    載之刑案科刑及執行紀錄，於96年7 月16日執行完畢等情，
    業經本院調閱臺灣臺中地方法院檢察署96年度執減更字第61
    55號卷查明屬實，並有卷附臺灣高等法院被告前案紀錄表可
    稽，其於徒刑執行完畢後5 年以內故意再犯本件有期徒刑以
    上之罪，應依刑法第47條第1 項之規定論以累犯，並依法加
    重其刑。審酌被告明知共犯乙○○攜帶槍、彈欲與梁博榕處
    理債務，仍與之共同持有，而被告乙○○嗣後確實持槍射擊
    梁博榕，造成梁博榕受傷，雖被告並未參與槍擊案，然其所
    為已對社會秩安造成危害，惟念及其犯後坦承犯行，尚見悔
    意，持有上開土製霰彈槍、制式霰彈之期間短暫，參與本案
    程度尚輕，暨其犯罪之目的、手段、智識程度等一切情狀，
    量處如主文所示之刑，並就科處罰金刑部分諭知易服勞役之
    折算標準。
三、扣案之土製霰彈槍1 把（槍枝管制編號：0000000000號）及
    12GAUGE 制式霰彈29顆（原為45顆，經乙○○射擊擊發2 顆
    ，扣案時為43顆，鑑定時再試射14顆），為槍砲彈藥刀械管
    制條例所管制之槍、彈，未經許可，均不得持有，皆為違禁
    物，均應依刑法第38條第1 項第1 款宣告沒收。至扣案經鑑
    驗試射之制式霰彈14顆，原均具殺傷力，然於鑑定時試射擊
    發後已不具殺傷力，非屬違禁物，爰不予宣告沒收。另扣案
    之瓦斯鋼瓶2 個、鋼珠8 顆、改造手槍1 支（槍枝管制編號
    ：0000000000號）及空氣槍2 支（槍枝管制編號：桃警鑑00
    00000000號、桃警鑑0000000000號），均非被告丙○○或共
    犯乙○○所有，且上開改造手槍1 支及空氣槍2 支，經鑑定
    後均不具殺傷力，有內政部警政署刑事警察局96年12月10日
    刑鑑字第09 6017560號槍彈鑑定書及桃園縣警察局96年11月
    9 日桃警鑑字第0960015364號槍彈鑑定書在卷足憑（見97年
    度偵緝字第44號偵查卷第90-97 頁），亦非屬違禁物，故均
    不予宣告沒收，併此指明。
據上論斷，應依刑事訴訟法第299 條第1 項前段，槍砲彈藥刀械
管制條例第8 條第4 項、第12條第4 項，刑法第11條前段、第28
條、第55條、第47條第1 項、第42條第3 項、第38條第1 項第1
款，判決如主文。
本案經檢察官黃俊鳴到庭執行職務。
中    華    民    國    98    年    3     月    5     日
                  刑事第三庭  審判長法  官  柳章峰
                                    法  官  顏苾涵
                                    法  官  林佩儒
以上正本證明與原本無異。
如不服本判決應於收受判決後10日內向本院提出上訴書狀，並應
應敘述具體理由。其未敘述上訴理由者，應於上訴期間屆滿後20
日內向本院補提理由書(均須按他造當事人之人數附繕本)「切勿
逕送上級法院」。
                                    書記官  陳玲君
中    華    民    國    98    年    3    月     5    日
附錄本案論罪科刑法條全文：
槍砲彈藥刀械管制條例第8條第4項：
未經許可，持有、寄藏或意圖販賣而陳列第1 項所列槍枝者，處
3年以上10年以下有期徒刑，併科新臺幣7,000,000元以下罰金。
槍砲彈藥刀械管制條例第12條第4項：
未經許可，持有、寄藏或意圖販賣而陳列子彈者，處5年以下有
期徒刑，併科新臺幣3,000,000元以下罰金。


司法院資訊處製作；財團法人民間司法改革基金會備份。
